最高法院刑事判決　　　　　　　　　 111年度台上字第1026號
上　訴　人　陳惟絹



上列上訴人因違反洗錢防制法案件，不服臺灣高等法院中華民國
110 年11月4 日第二審判決（110 年度上訴字第2778號，聲請簡
易判決處刑案號：臺灣臺北地方檢察署109 年度偵字第26185 號
），提起上訴，本院判決如下：
    主  文
上訴駁回。
    理  由
一、按刑事訴訟法第377 條規定，上訴於第三審法院，非以判決
    違背法令為理由，不得為之。是提起第三審上訴，應以原判
    決違背法令為理由，係屬法定要件。如果上訴理由書狀並未
    依據卷內訴訟資料，具體指摘原判決不適用何種法則或如何
    適用不當，或所指摘原判決違法情事，顯與法律規定得為第
    三審上訴理由之違法情形，不相適合時，均應認其上訴為違
    背法律上之程式，予以駁回。
二、本件原審經審理結果，認定上訴人陳惟絹有原判決事實欄所
    載提供其第一商業銀行城東分行帳戶之存摺、提款卡、密碼
    及印鑑（下稱本案帳戶資料）予不詳姓名之詐騙集團成員使
    用。嗣被害人林家瑜因遭不詳之詐欺集團成員詐騙，陷於錯
    誤而匯入所示金額至本案帳戶內，旋由詐騙集團成員提領一
    空之幫助洗錢犯行明確，因而維持第一審依想像競合犯之規
    定，從一重論處幫助犯洗錢罪刑之判決，駁回其在第二審之
    上訴，已詳敘其調查、取捨證據之結果及憑以認定犯罪事實
    之心證理由；並就上訴人否認幫助洗錢犯行之供詞及其所辯
    各語認非可採，予以論述指駁，有卷存資料可資覆按。
三、證據之取捨與事實之認定，均為事實審法院之職權，苟其採
    證認事，並不違背經驗、論理暨相關證據法則，即不容任意
    指為違法，而執為適法之第三審上訴理由。詐欺犯罪之正犯
    實行犯罪以後，為掩飾、隱匿其犯罪所得財物之去向及所在
    ，而令被害人將款項轉入其所持有、使用之他人金融帳戶，
    並由正犯前往提領其犯罪所得款項得手，如該帳戶內之款項
    即係詐欺犯罪所得，因已被提領而造成金流斷點，該當掩飾
    、隱匿之要件，該詐欺犯罪之正犯自亦成立洗錢防制法第14
    條第1 項之一般洗錢罪之正犯。又刑法第30條之幫助犯，係
    以行為人主觀上有幫助故意，客觀上有幫助行為，即對於犯
    罪與正犯有共同認識，而以幫助意思，對於正犯資以助力，
    但未參與實行犯罪之行為者而言。幫助犯之故意，除需有認
    識其行為足以幫助他人實現故意不法構成要件之「幫助故意
    」外，尚需具備幫助他人實現該特定不法構成要件之「幫助
    既遂故意」，惟行為人只要概略認識該特定犯罪之不法內涵
    即可，無庸過於瞭解正犯行為之細節或具體內容。而金融帳
    戶乃個人理財工具，依我國現狀，申設金融帳戶並無任何特
    殊限制，且可於不同之金融機構申請多數帳戶使用，是依一
    般人之社會通念，若見他人不以自己名義申請帳戶，反而收
    購或借用別人之金融帳戶以供使用，並要求提供提款卡及告
    知密碼，則提供金融帳戶者主觀上如認識該帳戶可能作為對
    方收受、提領特定犯罪所得使用，對方提領後會產生遮斷金
    流以逃避國家追訴、處罰之效果，仍基於幫助之犯意，而提
    供該帳戶之提款卡及密碼，以利洗錢實行，仍可成立一般洗
    錢罪之幫助犯。
    原判決已綜合卷內相關證據，敘明：上訴人對於「Joe Lin 
    」或「九龍」等人之真實身分毫無知悉，卻未有任何查證，
    即交付本案帳戶資料，且於提供帳戶資料時，既已知悉對方
    欲藉此製作不實之資金往來等財力證明，意圖使放款人無法
    正確評估上訴人之償債能力，因而陷於錯誤，讓原本應無法
    貸得款項之上訴人得以順利貸款，可徵其已預見所提供之本
    案帳戶資料，係以作為詐術之不法目的使用，堪認有縱使他
    人使用其提供之帳戶實施洗錢亦不違背其本意之幫助意思及
    犯行等旨之判斷理由甚詳，對於上訴人否認犯行，辯稱係因
    辦車貸遭詐騙，方交付本案帳戶資料云云，究竟如何不足採
    信，並已依據相關證據逐一指駁，所為論斷及說明，與經驗
    及論理等證據法則皆無違背，無違法可指。
四、上訴意旨猶以其同為遭詐騙之被害人，無幫助之主觀犯意，
    至多僅屬不罰之過失幫助云云，係就原判決明白之論斷，以
    及原審採證認事之適當職權行使，任憑己見漫為指摘，自非
    適法之第三審上訴理由，應認其幫助洗錢部分之上訴為違背
    法律上之程式，予以駁回。至原判決認上訴人想像競合犯刑
    法第30條第1 項前段、第339 條第1 項之幫助詐欺取財罪部
    分，核屬刑事訴訟法第376 條第1 項第4 款所定不得上訴第
    三審之案件，且無同項但書規定之情形，上開得上訴第三審
    之幫助洗錢部分之上訴既不合法，則對於此不得上訴第三審
    之部分，即無從審究，應併予駁回。
據上論結，應依刑事訴訟法第395條前段，判決如主文。
中    華    民    國   111    年    3     月    2     日
                  刑事第九庭審判長法  官  段  景  榕  
                                  法  官  鄧  振  球  
                                  法  官  汪  梅  芬  
                                  法  官  宋  松  璟  
                                  法  官  楊  力  進  
本件正本證明與原本無異
                                  書記官
中    華    民    國   111    年    3     月    7     日